臺灣臺北地方法院民事判決　九十二年度重訴字第一八五一號
　　原　　　告　鉅家股份有限公司
　　法定代理人　甲○○
　　訴訟代理人　謝震武律師
　　　　　　　　王嘉翎律師
　　被　　　告　丙○○
右當事人間因被告偽造文書等案件，經原告提起刑事附帶民事訴訟，請求損害賠償事
件，經本院刑事庭以九十年度重附民字第八號裁定移送前來，本院於民國九十三年四
月二十七日言詞辯論終結，判決如下：
    主    文
被告丙○○應給付原告新台幣肆佰貳拾萬捌佰零參元，及自民國九十年一月三十日起
至清償日止，按年利率百分之五計算之利息。
原告其餘之訴駁回。
訴訟費用由被告負擔百分之六十，餘由原告負擔。
本判決原告勝訴部分，於原告以新台幣壹佰肆拾壹萬元為被告供擔保後，得為假執行
。被告於假執行程序實施前，以新台幣肆佰貳拾萬捌佰零參元為原告預供擔保，得免
為假執行。
原告其餘假執行之聲請駁回。
    事    實
甲、原告方面：
一、聲明：被告丙○○、乙○○（乙○○部分另為裁定）二人應連帶給付原告鉅家股
    份有限公司（前係鉅家有限公司，現已變更登記為鉅家股份有限公司，下稱鉅家
    公司）一千零三萬一千八百三十二元，及自民國八十八年三月二十五日起至清償
    日止，按年利率百分之五計算之利息。並願供擔保，請准宣告假執行。
二、陳述：
    被告丙○○自八十一年四月間起，即於原告公司擔任會計職務，其於任職期間，
    鉅家公司負責人甲○○充分信任之，所有收支、會計帳冊等，全權交由被告處理
    ，甲○○則全力負責專業之錄音工作，直至八十八年三月二十五日遭甲○○查覺
    被告侵占公司財物後始離職。被告任職於鉅家公司時，藉其職務上保管原告所有
    之台灣土地銀行忠孝分行（下稱土銀）活期存款存摺及甲存支票簿之便，(一)盜開
    原告於土銀所開設帳號000000000000號之甲存支票，充個人用途，
    經原告事後清查並向土銀調出該甲存支票往來明細，互核以原告之支票簿存根，
    發現受款人不明或與原告公司及法定代理人甲○○無業務關係者，有四十張之多
    ，被告盜開原告公司之甲存支票，而存入其個人、前配偶乙○○及不明人士帳戶
    內，金額合計二百七十四萬七千五百七十五元；而支票簿上無存根可查者，竟有
    五十九張之多，此部分遭被告侵占之金額則高達三百八十五萬八千六百八十元。
    (二)擅自提領原告於土銀所開設帳號000000000000號活期存款帳戶內
    之存款，其中電匯予其個人或與原告無業務金錢往來、亦與原告之法定代理人甲○○個人無任何金錢往來關係之人，其金額合計一百四十五萬三千二百二十八元
    ，此有土銀匯款單在卷可稽；又其於提款後將整本活期存款簿予以銷毀，或撕毀
    活期存款簿部分交易明細，經原告向土銀調出歷年來活期存款明細紀錄，且參酌
    遭被告篡改之活期存摺，互核以現存之活期儲蓄簿得知，被告於八十七年六月四
    日、同年七月二日及二十一日，分別提款十萬元、十四萬元及十四萬元後，於儲
    蓄簿上篡改提領金額為六萬九千零八十元、五萬一千元及十四萬九千元，以圖提
    領前後對帳平衡，且八十七年六月四日、五日、二十九日，八十七年七月二日、
    四日、六日、七日、十三日及二十一日支出欄或結存欄之金額，均曾遭被告篡改
    ，並偽刻「林美玲」、「張世仁」等不明人士印章，蓋印於篡改處，以充銀行人
    員作業錯誤而蓋印塗改，以圖圓飾犯行，避免遭甲○○查覺，而存摺遺失、遭撕
    毀部分等迄今下落不明之金額，則合計為五百九十六萬八千二百二十二元，此部
    分原告僅就其中之一百九十七萬二千四百一十一元請求之。故原告侵權行為損害
    賠償請求被告給付原告一千零三萬一千八百三十二元及自八十八年三月二十五日
    起至清償日止，按年利率百分之五計算之利息。
三、證據：提出鉅家公司變更資料、支票交易明細、被告八十四至八十五年間私開鉅
    家公司支票之明細、被告八十五年至八十八年間私支鉅家公司支票之明細、被告
    盜開鉅家公司甲存支票存入被告個人或他人帳戶資料、被告擅自提領鉅家公司乙
    存帳戶存款供被告個人電匯其個人或他人之明細及帳戶資料、原告之台灣土地銀
    行存款交易明細及儲蓄簿交易明細、向台灣土地銀行調出之鉅家公司活期提存紀
    錄明細表、鉅家公司活期存摺、被告變造之鉅家公司存摺、被告所立之切結書，
    及台灣台北地方法院檢察署八十九年度偵字第五三六九號刑事補充告訴理由（三
    ） 狀等影本各乙份為證。
乙、被告方面：
一、聲明：原告之訴及假執行之聲請均駁回。並願供擔保，請准宣告免為假執行。
二、陳述：就原告所提之請求明細，單憑票號、金額及帳戶存提款資料，實無法確認
    伊是否曾經開立該支票或提領該存款，須原告提出帳冊始得確認之等語。
    理    由
一、本件原告主張：被告丙○○自八十一年四月間起，即於原告公司擔任會計職務，
    其於任職期間，鉅家公司負責人甲○○充分信任之，所有收支、會計帳冊等，全
    權交由被告處理，甲○○則全力負責專業之錄音工作，直至八十八年三月二十五
    日遭甲○○查覺被告侵占公司財物後始離職，被告任職於鉅家公司時，藉其職務
    上保管原告所有之土銀活期存款存摺及甲存支票簿之便，盜開原告於土銀所開設
    帳號000000000000號之甲存支票，核對原告之支票簿存根，發現受
    款人不明或與原告公司及法定代理人甲○○無業務關係者，有四十張之多，被告
    盜開原告公司之甲存支票，而存入其個人、前配偶乙○○及不明人士帳戶內，金
    額合計二百七十四萬七千五百七十五元，而支票簿上無存根可查者，竟有五十九
    張之多，此部分遭被告侵占之金額則高達三百八十五萬八千六百八十元，又被告
    藉持有原告於土銀所開設帳號000000000000號活期存款之便，擅自
    提領原告乙存帳戶存款，電匯予其個人或與原告無業務金錢往來、亦與原告之法
    定代理人甲○○個人無任何金錢往來關係之人，其金額合計一百四十五萬三千二
    百二十八元，另因被告於提款後將整本活期儲蓄簿予以銷毀，或撕毀活期存款簿
    部分交易明細並篡改活期存款存摺紀錄等以避免遭查覺，迄今下落不明之金額為
    五百九十六萬八千二百二十二元，就此部分原告僅就其中一百九十七萬二千四百
    一十一元請求之。被告則以：依原告所提之請求明細，單憑票號、金額及帳戶存
    提款資料，實無法確認等語資為抗辯。
二、查本件原告主張被告於任職鉅家公司時，藉其職務上保管原告所有之土銀活期存
    款存摺及甲存支票簿之便，盜開原告於土銀所開設帳號00000000000
    0號之如附表一所示之支票，並由其本人或如附表一所示與原告或其法定代理人
    無金錢往來之他人予以提示，金額合計二百七十四萬七千五百七十五元；另先後
    於如附表二所示日期，自鉅家公司土銀活期存款帳戶內提領如附表二所示之款項
    ，並匯至其本人及他人之銀行帳戶，金額合計為一百四十五萬三千二百二十八元
    ，予以侵占挪用，業據原告提出鉅家公司於土銀之支票存款帳戶往來明細、被告
    將鉅家公司甲存支票存入之人及被告本人之帳戶往來資料、被告提領鉅家公司乙
    存帳戶存款電匯至被告本人或他人之往來明細及帳戶資料、原告之土銀存款交易
    明細及活期提存紀錄明細表、鉅家公司活期存摺、被告變造之鉅家公司存摺、被
    告所簽立之切結書等影本為證，且經本院刑事庭認定被告上開侵占行為有罪，並
    有本院八十九年度訴字第一六二三號刑事判決在卷可稽，此部分之事實應堪信為
    真實，被告以原告所提之資料無法確認款項是為為其使用為抗辯，要無足採。
三、又原告主張清查其甲存支票往來明細及支票簿存根後，發現支票簿上無存根留存
    者，有五十九張之多，金額則高達三百八十五萬八千六百八十元；又被告藉持有
    原告於土銀所開設帳號000000000000號活期存款之便，擅自提領原
    告乙存帳戶存款後，將整本活期儲蓄簿予以銷毀或撕毀部分交易明細，而活期存
    款簿遺失、遭撕毀部分之金額，則合計為五百九十六萬八千二百二十二元，原告
    因而認此部分亦遭被告侵占，並僅就其中之一百九十七萬二千四百一十一元請求
    之。惟，按當事人主張有利於己之事實者，就其事實有舉證之責任，民事訴訟法
    第二百七十七條前段定有明文。查原告持以為前開無支票存根而遭侵占之支票款
    三百八十五萬八千六百八十元部分，所提出者為土地銀行所提出之該支票存款往
    來明細（見原證二）及其統計表（見附表一），觀諸該存款往來明細及統計表實
    無法證明被告確曾侵占該支票款；至原告持以為前開活期存款存摺遭銷毀、撕毀
    而遭侵占之存款一百九十七萬二千四百一十一元部分，原告主張係以八十九年二
    月十八日狀「附表六」、「證九」之證物為憑，惟遍查全卷未見原告提出供憑，
    況且原告自承該「證九」係有關系爭活期存款之存提款明細、「附表六」乃原告
    就有疑問部分所為之列表等語（見本院九十三年四月二十七日言詞辯論筆錄），
    故縱使原告提出此部分之證物，如同前述，亦不足以證明被告確曾侵占該活期存
    款帳戶內之存款，從而原告此部分之主張，因未能舉證證明，尚不足採。
四、按給付無確定期限者，債務人於債權人得請求給付時，經其催告而未為給付，自
    受催告時起，負遲延責任。其經債權人起訴而送達訴狀，或依督促程序送達支付
    命令，或為其他相類之行為者，與催告有同一之效力，民法第二百二十九條第二
    項定有明文。原告依民法第一百八十四條第一項前段規定訴請被告給付之金額，
    並非定有確定期限之債務，原告自得請求被告給付自附帶民事起訴狀繕本送達被
    告之翌日即九十年一月三十日（本件附帶民事起訴狀繕本於九十年一月二十九日
    日止，按週年利百分之五計算之遲延利息，原告逾此部分之利息請求，即屬無據
五、綜上所述，原告依侵權行為之規定，請求被告給付四百二十萬零八百零三元及自
    九十年一月三十日起至清償日止，按年利率百分之五計算之利息之損害賠償，為
    有理由，應予准許，逾此部分，則無理由，應予駁回。
六、本判決兩造分別陳明願供擔保請准宣告假執行或免為假執行，經核均無不合，爰
    分別酌定相當之擔保金額，予以准許。至原告敗訴之部分，其假執行之聲請即失
    所附麗，應予駁回。
七、據上論結，本件原告之訴為一部有理由、一部無理由，依民事訴訟法第七十九條
    、第三百九十條第二項、第三百九十二條，判決如主文。
中　　　華　　　民　　　國 　 　九十三  　　年　　  五　　 月　　十一　日
                                 臺灣臺北地方法院民事第六庭法  官  李媛媛
右為正本係照原本作成。
如對本判決上訴，須於判決送達後二十日之不變期間內，向本院提出上訴狀。
中　　　華　　　民　　　國 　 　九十三  　　年　　  五　　 月　　十一　日
                                                           書記官  林秀妙
附註：
民事訴訟法第三百九十二條
法院得宣告非經原告預供擔保，不得為假執行。
法院得依聲請或依職權，宣告被告預供擔保，或將請求標的物提存而免為假執行。
依前項規定預供擔保或提存而免為假執行，應於執行標的物拍定、變賣或物之交付前
為之。
